【裁判字號】    99,簡上,275
【裁判日期】    991029
【裁判案由】    妨害風化等
【裁判全文】
臺灣板橋地方法院刑事判決             99年度簡上字第275號
上  訴  人
即  被  告  己○○
            丙○○
共      同
選任辯護人  翁偉傑律師
上列上訴人即被告等因違反臺灣地區與大陸地區人民關係條例等
案件，不服本院99年度簡字第508 號中華民國99年1 月26日第一
審判決（聲請簡易判決處刑案號：98年度偵字第28714 號），提
起上訴，本院管轄第二審合議庭判決如下：
    主  文
原判決撤銷。
己○○、丙○○共同違反不得僱用大陸地區人民在臺灣地區從事
未經許可之工作之規定，己○○處拘役伍拾日，丙○○處拘役
拾日，如易科罰金，均以新臺幣壹仟元折算壹日。
    事  實
壹、丙○○係合意足體養生館（址設臺北縣中和市○○街199 號
    ，以下簡稱合意養生館）負責人，其配偶己○○則為現場負
    責人兼按摩師。丙○○與己○○明知甲○○係大陸地區人民
    ，仍基於非法僱用大陸地區人民工作之犯意聯絡，自民國98
    年9 月中旬某日起，僱用甲○○在上址從事按摩工作，於向
    顧客收取每小時新臺幣（下同）800 元之按摩費用後，由己○○當場給付其中400 元予甲○○，作為薪資。嗣於同年10
    月15日晚間7 時45分許，在上址為警查獲。
貳、案經臺北縣政府警察局中和第二分局報請臺灣板橋地方法院
    檢察署檢察官偵查起訴。
    理  由
壹、按被告以外之人於審判外之言詞或書面陳述，除法律有規定
    者外，不得作為證據，刑事訴訟法第159 條第1 項定有明文
    。而被告以外之人於偵查中向檢察官所為之陳述，除顯有不
    可信之情況者外，得為證據。被告以外之人於審判中滯留國
    外或所在不明而無法傳喚或傳喚不到者，其於檢察事務官、
    司法警察官或司法警察調查中所為之陳述，經證明具有可信
    之特別情況，且為證明犯罪事實之存否所必要者，得為證據
    。被告以外之人於審判外之陳述，經當事人於審判程序同意
    作為證據，法院審酌該言詞陳述或書面陳述作成時之情況，
    認為適當者，亦得為證據。當事人、代理人或辯護人於法院
    調查證據時，知有第159 條第1 項不得為證據之情形，而未
    於言詞辯論終結前聲明異議者，視為有前項之同意，則為同
    法第159 條之1 第2 項、第159 條之3 第3 款、第159 條之
    5 所明定。茲證人即臺北縣政府警察局中和第二分局警員庚○○、蔡廷訓、證人丁○○、陳政旻、乙○、甲○○於警詢
    或偵查時所為陳述，雖係被告己○○、丙○○以外之人於審
    判外之陳述，然其中證人庚○○、蔡廷訓、丁○○、陳政旻
    、乙○於偵查中具結向檢察官所為陳述，於本案並無顯不可
    信之情況，自有證據能力。而證人甲○○業於98年12月24日
    經強制遣返大陸地區，所在不明，證人乙○亦因故滯留大陸
    地區，有本院辦理刑事案件電話紀錄2 件可佐，證人丁○○
    則經傳喚不到，本院審酌證人丁○○、甲○○、乙○於司法
    警察調查時，均以證人身分應詢，且無受非法取供致所為陳
    述非出於任意性之具體事證，依渠等接受詢問之原因、陳述
    情形，認具有可信之特別情況，復為證明犯罪事實存否所必
    要，依前開法條規定，應認均有證據能力。至證人陳政旻於
    司法警察調查時之陳述，於本院調查證據時，未據被告己○○、丙○○或辯護人於言詞辯論終結前聲明異議，應視為同
    意作為證據，並經審酌其言詞陳述之情況，認為適當，亦應
    認有證據能力。
貳、認定犯罪事實之證據及理由
一、訊據被告己○○、丙○○均矢口否認有何非法僱用大陸地區
    人民工作之犯行，被告己○○辯稱：甲○○為按摩學徒，於
    學成前不得支領薪資，當無僱傭關係，且伊對甲○○在臺灣
    地區居留之原因、是否經工作許可等，並無注意義務云云；
    ，被告丙○○則以：伊係合意養生館登記負責人，並未參與
    業務經營云云置辯。經查：
  (一)被告丙○○係址設臺北縣中和市○○街199 號合意養生館負
    責人，其配偶即被告己○○為現場負責人兼按摩師，而大陸
    地區人民甲○○自98年9 月中旬某日起，在上址養生館服務
    之事實，業據被告丙○○、己○○於警詢、檢察官訊問及本
    院審理時坦承不諱，核與證人甲○○於警詢時就此部分證述
    之情節相符，並有現場照片附卷可資佐證，此情足堪認定。
  (二)被告丙○○、己○○雖否認有僱用甲○○工作之行為，然被
    告己○○於警詢及檢察官訊問時供稱：「該養生館是從98年
    3 月15日開始營業，負責人是我老公丙○○，連我共有三名
    員工。」、「甲○○在我店內工作差不多1 個月……」、「
    （費用）有時候是我向客人收取的，有時是小姐向客人收取
    的，我們是將收取的現金對半分帳。」、「我有告知她們要
    在店內從事油壓、指壓、足部按摩、刮腳皮等工作。」、「
    （問：妳僱用該兩名大陸女子時，該兩名女子有無工作證？
    妳有無查證？）沒有，我沒有查證。」、「（問：養生館有
    無聘請其他大陸籍女子來工作？）98年9 月間有請。」等語
    （見臺灣板橋地方法院檢察署98年度偵字第28714 號偵查卷
    宗第10、11、65頁），與證人甲○○於警詢時證述：「（98
    年10月15日晚間7 時45分許）……是老闆娘（即被告己○○
    ）通知我前來工作，我準備替陳政旻作按摩，但還沒有開始
    。」、「（問：妳為陳政旻按摩的時間及價錢如何？）一節
    1 小時新臺幣800 元。」、「（問：妳於中和市○○街199
    號合意足體養生館從事按摩工作多久時間？）我是從98年9
    月開始，有時有做，有時沒有。」、「顧客按摩完，若將錢
    交給我，我便將新臺幣800 元交給老闆娘己○○，老闆娘會
    再將新臺幣400 元交給我，若顧客將錢交給老闆娘，老闆娘
    也會把新臺幣400 元交付給我。」、「因為我不是經常在那
    邊從事按摩，所以每次按摩完後，老闆娘當場便與我拆帳。
    我若從事按摩工作1 小時，新臺幣800 元她拿取400 元，我
    拿取400 元。」、「因為是老鄉，己○○會告訴我，也是他
    介紹並找我前來工作的。」等情（見上開偵查卷宗第34、35
    頁），互核並無二致。衡之證人甲○○與被告己○○為同鄉
    ，素有情誼，實無飾詞構陷被告二人之理，且證人甲○○曾
    受國中教育，於接受詢問時，尚且否認有何性交易之行為，
    並就其在合意養生館工作時間、內容、拆帳方式等，詳為陳
    述，態度懇切，當屬信而有徵。綜核上情，甲○○在合意養
    生館工作並無固定時段，此與一般師徒學藝之情形有別，更
    因工作時間不定，故以當場拆帳之方式取得其勞務之對價，
    並受被告己○○指示，提供按摩服務，其受僱於被告己○○
    在合意養生館從事按摩工作之事實，至為灼然。被告己○○
    於本院審理時翻異前詞，辯稱與甲○○係師徒關係云云，顯
    非事實，不足採信。
  (三)次以，被告丙○○為合意養生館負責人，依其於警詢、檢察
    官訊問及本院審理時所述：「（合意養生館）經營按摩及油
    壓業，負責人登記是我，但實際經營是我老婆己○○。」、
    「是我老婆所出資經營，大約新臺幣10萬元。」、「（問：
    乙○與甲○○係何人僱用？）我老婆己○○所僱用。」、「
    （問：中和新生街199 號合意足體養生館是你買的還租的？
    ）我用我的名義租的。」、「（問：現職？）無業，會到店
    裡。」、「（問：平常就同己○○到店裡？）是。」、「（
    問：店內如何收費？）油壓一節800 元。」、「（問：被查
    獲時，甲○○、乙○是你們請的？）是，她們兩個是賈的學
    徒。」（見臺灣板橋地方法院檢察署98年度偵字第28714 號
    偵查卷宗第16、17、114 、115 頁）、「我是登記負責人，
    我有時會到店裡看一下……」（見本院99年4 月6 日準備程
    序筆錄）等情，被告丙○○以個人名義承租臺北縣中和新生
    街199 號房屋，開設合意養生館，自任負責人，時而與被告
    己○○同往營業處所，對其業務內容、計費方式等，均知之
    甚詳，顯非一般人頭負責人。其明知甲○○為大區地區人民
    ，仍由被告己○○僱用在所開設之合意養生館工作支薪，與
    被告己○○間就非法僱用大陸地區人民工作之犯行，當有犯
    意之聯絡及行為之分擔。被告丙○○所辯：其為合意養生館
    登記負責人，未參與業務經營云云，洵屬無據。
  (四)又甲○○係大陸地區人民，於98年3 月13日以團聚為由，進
    入臺灣地區，許可停留期限至99年3 月13日止，其間並未申
    請依親居留或長期居留，有中華民國入出境許可證、內政部
    入出國及移民署99年9 月17日移署服北市興字第0990134555
    號函各1 件在卷足稽，依臺灣地區與大陸地區人民關係條例
    第17條之1 規定，不得在臺灣地區工作。被告丙○○、己○○經營合意養生館，對其業務經營、員工聘僱等，均應依相
    關法令為之，於僱用外籍人士或大陸地區人民工作時，更應
    審核其從業資格，俾合於法規限制，被告二人以渠等對此並
    無審查義務，執為抗辯，殊無可採。
  (五)綜上，本案事證明確，被告丙○○、己○○犯行均堪認定。
二、核被告丙○○、己○○所為，係違反臺灣地區與大陸地區人
    民關係條例第15條第4 款規定，應論以同條例第83條第1 項
    非法僱用大陸地區人民在臺灣地區從事未經許可之工作罪。
    被告二人就上開犯行，有犯意之聯絡及行為之分擔，皆為共
    同正犯。原審以被告己○○、丙○○所犯為刑法第231 條第
    1 項前段意圖使女子與他人為性交行為而容留以營利罪，尚
    有未洽（詳後述），被告己○○、丙○○就此部分提起上訴
    ，指摘原審判決不當，為有理由，另原審就被告二人所犯違
    反臺灣地區與大陸地區人民關係條例第83條第1 項非法僱用
    大陸地區人民工作罪，認不成立犯罪，亦有未合，是由本院
    併予撤銷改判。爰審酌被告己○○、丙○○非法僱用大陸地
    區人民甲○○在臺灣地區從事未經許可之工作，對政府機關
    關於就業管理所肇危害，兼衡被告二人之素行、智識程度，
    渠等犯罪之動機、目的、手段、涉案程度，及被告等非法僱
    用大陸地區人民之期間、人數，暨被告丙○○、己○○犯罪
    後之態度等一切情狀，分別量處如主文所示之刑，並諭知易
    科罰金之折算標準，資為懲儆。
三、至檢察官聲請簡易判決處刑意旨另略以：被告己○○、丙○○明知乙○係大陸地區人民，依法不得受僱在臺灣地區從事
    未經許可之工作，竟基於意圖媒介使女子與他人為性交、猥
    褻行為以營利之犯意聯絡，自98年3 月15日起，媒介乙○、
    甲○○在合意養生館內，以每次1200元或800 元之對價，與
    不特定男客為性交或猥褻行為，並從中抽成以營利；因認被
    告己○○、丙○○涉犯刑法第231 條第1 項前段意圖使女子
    與他人為性交、猥褻之行為而媒介以營利及違反臺灣地區與
    大陸地區人民關係條例第83條第1 項非法僱用大陸地區人民
    工作（乙○部分）等罪嫌。惟按犯罪事實應依證據認定之，
    無證據不得認定犯罪事實，刑事訴訟法第154 條第2 項規定
    甚明。又刑事訴訟法第161 條已於民國91年2 月8 日修正公
    布，其第1 項規定：檢察官就被告犯罪事實，應負舉證責任
    ，並指出證明之方法。因此，檢察官對於起訴之犯罪事實，
    應負提出證據及說服之實質舉證責任。倘其所提出之證據，
    不足為被告有罪之積極證明，或其指出證明之方法，無從說
    服法院以形成被告有罪之心證，基於無罪推定之原則，自應
    為被告無罪判決之諭知（最高法院92年台上字第128 號判例
    意旨參照）。檢察官認被告己○○、丙○○涉犯此部分妨害
    風化、違反臺灣地區與大陸地區人民關係條例罪嫌，係以證
    人丁○○、乙○、庚○○、蔡廷訓之陳述及現場照片為主要
    論據。訊據被告己○○、丙○○均堅詞否認有此部分檢察官
    所指犯行，辯稱：乙○為按摩學徒，且渠等開設、經營合意
    養生館，從事按摩、刮腳皮等業務，並未提供性交易，甲○○、乙○縱有不法，亦屬個人行為等語。經查：
  (一)證人陳政旻於98年10月15日晚間7 時45分許，在上址合意養
    生館內為警臨檢時，全身赤裸，未著衣物之事實，固據證人
    蔡廷訓於檢察官訊問時具結證述：「（問：甲○○被你們查
    獲時，他們在從事性交易嗎？）陳政旻當時沒有穿衣服，手
    上拿著紙褲，說要換紙褲……」等語無誤（見臺灣板橋地方
    法院檢察署98年度偵字第28714 號偵查卷宗第101 頁），並
    有現場照片2 幀存卷為憑，然此業經證人陳政旻於檢察訊問
    時證稱：「去按摩店都要換紙內褲，還沒穿上浴袍，警察就
    來了……」等語（見前揭偵查卷宗第74頁），核其所述，與
    一般從事油壓按摩者，須先褪去衣物，避免所使用之精油沾
    染之服務模式，並無扞格之處。且證人陳政旻於警詢時即證
    稱：「我於98年10月15日19時40分進入中和市○○街199 號
    合意足體養生館按摩。」、「1 小時新臺幣800 元。」「（
    問：大陸女子甲○○是否有與你從事色情性交易？）沒有。
    」等語（見上開偵查卷宗第23頁），於檢察官訊問時仍具結
    證稱：「我只是全身脫光給一名大陸女子按摩，純按摩，沒
    有性交易……」、「（問：老闆有無問或暗示你除了按摩還
    要其他消費嗎？）沒有。」、「（問：你當天是否有想從事
    色情服務？）沒有，店家有無做這方面服務我也不知道。」
    等語（見前開偵查卷宗第73、74頁），核與證人甲○○於警
    詢時證述：「……（98年10月15日晚間7 時45分許）我準備
    替陳政旻作按摩，但還沒有開始。」、「我正準備拿紙褲給
    客人陳政旻穿。」、「（問：妳有無與陳政旻從事色情性交
    易？）沒有。」等語相符（見上開偵查卷宗第35頁），何得
    認被告己○○、丙○○有媒介甲○○與男客陳政旻為性交或
    猥褻之行為。
  (二)而證人丁○○於警詢時雖證稱：「我於98年10月15日19時45
    分，在中和市○○街199 號合意足體養生館與乙○從事全套
    色情性交易結束後，遭到警方查獲。」、「我98年10月15日
    19時00分許進入中和市○○街199 號合意足體養生館消費。
    」、「是由己○○招待，並且由己○○介紹乙○小姐來幫我
    按摩。」、「我今天進入該店是乙○告訴我說按摩1 小時新
    臺幣800 元，接著她帶我進去店內，用布簾遮蔽的按摩床上
    按摩，乙○叫我脫外褲後，要我躺在按摩床上，還沒按摩她
    就撫摸我的下體，並主動問我需不需要做全套色情性交易，
    我答應後，乙○表示其價格隨意，接著乙○幫我口交，且幫
    我戴上保險套，後來她把黑色內褲脫掉，及黑色胸罩拉下來
    ，並騎到我身上，把我的性器官插入她的性器官上下抽差，
    直到射精為止，後來乙○將使用後的保險套拿至後面，接著
    她向我要全套色情性交易所得，我給乙○新臺幣1200元，乙○表示太少，我說除非再一次我就多給妳錢，於是我給她新
    臺幣1200元後，我們便從事第二次色情性交易，她幫我口交
    時約10分鐘警方進入臨檢，我們就被查獲。」等語，於偵查
    中亦為相同之陳述（見前揭偵查卷宗第19、108 、109 頁）
    。然證人即查獲警員庚○○於本院審理時具結證稱：「（問
    ：……你有無看到女子為男客口交？）不算是口交，我看到
    女子坐在男客的身上生殖器的位置處，因為她有衣服蓋著，
    所以我不知道生殖器有無插入，我們一拉開布廉，他們的反
    應就是轉身。因為我看到的情形就是這樣，不曉得他們的程
    度，所以才在偵查中說那是半套服務。」、「（問：你為何
    於偵查中表示你判斷他們當時在做半套服務？）……男客之
    前有敘述性交經過，提到他們之前有先口交，所以我才說是
    半套。」等語（見本院99年6 月14日審判筆錄），與證人丁○○所述，顯不相符。且證人乙○於警詢及檢察官訊問時均
    證稱：「（問：妳有無與丁○○從事色情性交易？）沒有。
    」、「（問：是否在98年10月15日晚上7 時45分，在學按摩
    的地方跟個男人從事性交易？）沒有，我老公戊○○也在那
    。」等語（見上開偵查卷宗第28、81、82頁）。況本案經臺
    北縣政府警察局中和第二分局當場執行搜索，亦未扣得證人
    丁○○所稱業已交付乙○之性交易對價1200元或保險套、潤
    滑劑等相關用品，有該局搜索扣押筆錄在卷可參。再與卷附
    現場照片對照觀之，合意養生館係以透明玻璃大門與騎樓相
    隔，其內部係自天花板懸掛布廉隔間，長度約在一般人膝蓋
    、小腿間，與地面尚有相當空隙，無從阻絕他人進入或窺伺
    ，並無隱密性可言，與一般媒介或容留性交、猥褻行為之場
    所迥異，益徵證人丁○○之說法有疑。況且，縱認證人丁○○於警詢時所述情節為真，其與乙○間所為性交易，亦係被
    告己○○指派乙○為之服務後，始由乙○自行提出要約，與
    之另行商議對價所為，非由被告己○○或丙○○媒介，觀諸
    前址場所陳設，亦難以被告二人經營合意養生館，逕指渠等
    對此有何授意或認識。
  (三)至檢察官所指被告己○○、丙○○非法僱用大陸地區人民乙○工作部分，證人乙○於警詢時雖證稱：「我是大約兩個月
    前開始從事按摩工作，每天工作時間12至24時。」、「（問
    ：……己○○與你為何種關係？）雇主關係。」、「每次按
    摩完後老闆娘當場便與我拆帳，我若從事按摩工作1 小時，
    新臺幣800 元，她拿取400 元，我拿取400 元。」、「因為
    我住在合意足體養生館的對面，我便前去應徵，己○○叫我
    ㄧ邊學按摩技術，一邊工作。」等語（見上開偵查卷宗第29
    頁），然其於檢察官訊問時經具結後改稱：「（問：妳與被
    告有無親屬僱傭關係？）是我住中和的對面鄰居，我跟己○○學按摩，剛去學，她收我5000元學費，說要學半年。」、
    「（問：為何妳在警詢稱妳幫人按摩1 小時800 元？）老闆
    娘說我學會後，1 小時800 元，我和老闆娘一人平分400 元
    ，學不會沒有錢。」等語（見前揭偵查卷宗第81、82頁），
    與證人即乙○之配偶戊○○於本院審理時結證：「（問：你
    太太在該店做什麼？）學習按摩。」、「（問：學習按摩的
    期間有無收入？）無。」、「（問：學按摩要不要付錢？）
    我太太要付5000元給賈（女英）……」等情節（見本院99
    年10月11日審判筆錄），互核相符。依證人乙○、戊○○所
    述，乙○在合意養生館學習按摩，與被告己○○仍為師徒關
    係，雖就將來學成後之薪資計算有所約定，然其條件終未成
    就，猶難認被告二人確有僱用乙○在合意養生館從事工作之
    行為。
  (四)綜上，本案依公訴人所提事證，尚不足使所指被告己○○、
    丙○○媒介女子與男客為性交或猥褻行為以營利及非法僱用
    大陸地區人民乙○工作之犯罪事實達於無所懷疑，而得確信
    為真實之程度。本案復查無其他積極證據足認被告二人確有
    此部分妨害風化及違反臺灣地區與大陸地區人民關係條例之
    犯行，核屬不能證明被告等犯罪，原應為無罪之判決，然檢
    察官就此部分認與前開經起訴論罪之非法僱用大陸地區人民
    甲○○在臺灣地區從事未經許可之工作所犯臺灣地區與大陸
    地區人民關係條例第83條第1 項之罪，為想像競合之裁判上
    一罪關係，爰不另為無罪判決之諭知，附此敘明。
據上論斷，應依刑事訴訟法第455 條之1 第1 項、第3 項、第
369 條第1 項前段、第364 條、第299 條第1 項前段，臺灣地區
與大陸地區人民關係條例第83條第1 項，刑法第11條前段、第28
條、第41條第1 項前段，判決如主文。
本案經檢察官鄭淑壬到庭執行職務
中    華    民    國    99    年    10    月    29    日
                  刑事第十九庭  審判長法  官  許炎灶
                                      法  官  吳佳穎
                                      法  官  廖怡貞
以上正本證明與原本無異。
不得上訴
                                      書記官  林惠齡
中    華    民    國    99    年    11    月    9     日
附錄本案論罪科刑法條全文
臺灣地區與大陸地區人民關係條例第15條
（禁止行為）
下列行為不得為之：
一、使大陸地區人民非法進入臺灣地區。
二、明知臺灣地區人民未經許可，而招攬使之進入大陸地區。
三、使大陸地區人民在臺灣地區從事未經許可或與許可目的不符
    之活動。
四、僱用或留用大陸地區人民在臺灣地區從事未經許可或與許可
    範圍不符之工作。
五、居間介紹他人為前款之行為。
臺灣地區與大陸地區人民關係條例第83條
（罰則）
違反第15條第4 款或第5 款規定者，處2 年以下有期徒刑、拘役
或科或併科新臺幣30萬元以下罰金。
意圖營利而違反第15條第5 款規定者，處3 年以下有期徒刑、拘
役或科或併科新臺幣60萬元以下罰金。
法人之代表人、法人或自然人之代理人、受僱人或其他從業人員
，因執行業務犯前二項之罪者，除處罰行為人外，對該法人或自
然人並科以前二項所定之罰金。但法人之代表人或自然人對於違
反之發生，已盡力為防止行為者，不在此限。

司法院資訊處製作；財團法人民間司法改革基金會備份。
